臺灣台中地方法院民事裁定　　　　　　　　　　九十一年訴字第七六四號
　　原　　　告　甲○○
　　被　　　告　乙○○
右當事人間因原告提起刑事附帶民事訴訟，請求損害賠償事件，經本院刑事庭移送，
本院裁定如左：
    主      文
原告之訴及假執行之聲請均駁回。
訴訟費用由原告負擔。
    理      由
一、按起訴不備要件者，法院應以裁定駁回之，民事訴訟法第二百四十九條第一項第
    六款定有明文。又得於刑事訴訟程序附帶提起民事訴訟者，以被告犯罪行為之被
    害人，且其所受損害，係因被告犯罪而直接發生者為限。同時，刑事庭移送民事
    庭之附帶民事訴訟，僅移送後之訴訟程序應適用民事訴訟法，至移送前之訴訟程
    序是否合法，仍應依刑事訴訟法決定，故不得提起附帶民事訴訟而提起者，如刑
    事庭未依刑事訴訟法第五百零二條第一項規定以判決駁回原告之訴，而逕以裁定
    移送民事庭者，其訴之不合法不因移送民事庭而受影響，受移送之民事庭仍應以
    原告之訴不合法，以裁定駁回之，最高法院六十六年台上字第一０九四號著有判
    例可資參照。
二、本件原告因被告犯刑法第二百十四條之使公務員登載不實罪案件於刑事訴訟程序
　　附帶提起民事訴訟，請求判令被告給付原告新台幣（下同）二百五十萬元及法定
　  利息併予宣告假執行。經刑事庭依刑事訴訟法第五百零四條第一項規定，將其附
    帶之民事訴訟，以裁定移送民事庭。
三、查本件被告係明知其所有坐落台中縣大甲鎮○○段二八六地號土地，及其上門牌
    號碼台中縣大甲鎮○○路○段五六八巷三七五號房屋之土地所有權狀及建築改良
    物所有權狀，均由原告保管，竟於民國八十七年一月二十三日，利用不知情之代
    理人施美珍，以前揭土地及房屋所有權狀於同年月二十日遺失為由，向台中縣大
    甲地政事務所申請補發，使前開地政事務所承辦人員，於同年二月二十六日，將
    上開不實事項登載於土地登記簿及建築改良物登記簿上，案經原告訴請偵辦，嗣
    由本院刑事庭以九十年度易字第一八九九號判決以被告使公務員登載不實判處拘
    役伍拾玖日。被告雖有上開犯行，然按刑法第二百十四條之罪所保護者為國家法
    益，而非特定個人之私權。被告上開犯罪行為乃係生損害於地政機關對於土地及
    房屋所有權狀補發管理事項之正確性，至原告個人部分，充其量僅係有礙其對前
    開所有權狀保管權之行使。而本件原告請求被告給付二百五十萬元，乃係主張其
    與被告原為夫妻關係，前開房地為兩造於婚姻關係存續中所購置，應屬兩造之聯
    合財產。嗣兩造婚姻雖經法院判決無效，依民法第一千零三十條之規定，原告仍
    得請求被告將自行出售上開房地所得價款四百七十萬元平均分配；惟按被告出售
    房地，並非上開刑事判決所認定之犯罪行為，是本件原告主張之事實顯非因上開
    被告使公務員登載不實之犯罪行為所生之損害，原告據以提起附帶民事訴訟，顯
    與附帶民事訴訟之要件不符。
四、依首開說明，其訴顯難認為合法，其假執行之聲請亦失所附麗，均應予駁回。
五、依民事訴訟法第二百四十九條第一項第六款、第九十五條、第七十八條，裁定如
    主文。
中　　　華　　　民　　　國　　九十一　　年　　　四　　　月　　   三　　 日
　　　　　　　　　　　　　　　 臺灣台中地方法院民事第一庭
                                        法　官　吳幸芬
右為正本係照原本作成
如對本裁定抗告應於送達後十日內向本院提出抗告狀
中　　　華　　　民　　　國　　九十一　　年　　　四　　　月　　   三　　 日
                                        書記官
